最高法院刑事判決　　　　　　　一○○年度台上字第六四七號
上　訴　人　台灣高等法院檢察署檢察官
上　訴　人
即　被　告　林添奎
選任辯護人　林恒毅律師
上列上訴人等因被告違反毒品危害防制條例等罪案件，不服台灣
高等法院中華民國九十九年九月三十日第二審判決（九十九年度
上訴字第二二七六號，起訴案號：台灣宜蘭地方法院檢察署九十
八年度偵字緝第一二五號），提起上訴，本院判決如下：
    主  文
原判決關於轉讓毒品部分撤銷，發回台灣高等法院。
    理  由
本件原判決認定：上訴人即被告林添奎明知甲基安非他命係毒品
危害防制條例第二條第二項第二款規定之第二級毒品，依法不得
轉讓，竟自民國九十七年十月間起至九十八年一月二十二日止，
在宜蘭縣羅東鎮○○路、成功路及京城客棧等處，先後五次無償
轉讓數量不詳之甲基安非他命予林怡君施用等情。因而撤銷第一
審關於轉讓禁藥部分之不當判決，改判論處被告轉讓第二級毒品
五罪罪刑，固非無見。惟查：(一)原判決係依毒品危害防制條例第
八條第二項規定，論處被告轉讓第二級毒品罪刑。然甲基安非他
命雖係第二級毒品，但亦屬於藥事法所稱之禁藥。而明知為禁藥
而轉讓者，藥事法第八十三條定有處罰明文。故行為人明知為禁
藥即甲基安非他命而轉讓予他人者，其轉讓行為同時該當於毒品
危害防制條例第八條第二項之轉讓毒品罪及藥事法第八十三條之
轉讓禁藥罪，屬於法條競合，依重法優於輕法、後法優於前法等
法理，應擇一處斷。而九十三年四月二十一日修正後之藥事法第
八十三條轉讓禁藥之處罰（七年以下有期徒刑，得併科新台幣五
百萬元以下罰金），較毒品危害防制條例第八條第二項轉讓第二
級毒品之處罰（六月以上五年以下有期徒刑，得併科新台幣七十
萬元以下罰金）為重，是轉讓第二級毒品，除轉讓達一定數量（
淨重十公克以上），或成年人對十八歲以上之未成年人為轉讓行
為，分別依毒品危害防制條例第八條第六項、第九條規定加重其
刑至二分之一外，均應依藥事法第八十三條之規定處罰。依原判
決認定之事實，被告轉讓甲基安非他命予成年人林怡君之重量均
未達十公克，竟逕適用毒品危害防制條例第八條第二項論處罪刑
，自有適用法則不當之違誤。(二)有罪之判決書應記載犯罪事實，
刑事訴訟法第三百零八條定有明文。所謂犯罪事實，係指符合犯
罪構成要件之具體社會事實，諸如犯罪之時間、地點、手段以及
其他該當於犯罪構成要件而足資認定既判力範圍之具體社會事實
而言。從而足以影響既判力範圍之事實，即應為明確之記載，使
達於可得確定之程度，而無礙於特定犯罪事實同一性之辨別者，
始克相當。原判決主文諭知被告犯轉讓第二級毒品五罪，僅於事
實欄略載：被告自九十七年十月間某日起至九十八年一月二十二
日止之期間內之某日，在宜蘭縣羅東鎮○○路、成功路及京城客
棧等處，先後五次無償轉讓數量不詳之甲基安非他命予林怡君施
用等情。至於被告先後五次在上開期間內之何日期、何地點，各
轉讓多少數量之甲基安非他命予林怡君施用，則未予分別記載。
則各該犯行之具體社會事實及其既判力之範圍如何，均未達於可
得確定之程度（即各該主文之罪刑，係對何日期之轉讓行為宣示
判決，並不明確）。倘被告另被訴在上開期間內另有轉讓第二級
毒品予林怡君施用之行為時，是否屬於同一案件？即屬無憑判斷
。原判決所記載之主文與事實既不明確，另有判決理由欠備之違
誤。(三)有罪之判決書，應於理由內記載認定犯罪事實所憑之證據
，舉凡犯罪行為之實施及態樣，與適用法律有關之一切證據，均
應詳細記載，始足為判斷其適用法律是否適當之根據。原判決認
定被告轉讓甲基安非他命五次予林怡君施用之事實，其所憑之證
據，除第五次犯行（即九十八年一月二十二日）引述林怡君之證
詞與林怡君於同日所排放尿液呈甲基安非他命陽性反應，經慈濟
大學濫用藥物檢驗中心鑑定之檢驗總表及其當日為警查扣之毒品
二包，經交通部民用航空局航空醫務中心鑑驗結果，檢出甲基安
非他命成分外，其餘四次犯行，則僅有林怡君籠統之指證，是否
尚有其他補強證據可資佐證此四次犯行？致本院對其證據之取捨
及證明力之判斷是否合乎證據法則，以及適用法則是否妥當，均
無從判斷，遽行定讞，自不足以昭折服。以上或係上訴意旨所指
摘，或為本院得依職權調查之事項，應認原判決關於轉讓毒品部
分，有撤銷發回之原因。
據上論結，應依刑事訴訟法第三百九十七條、第四百零一條，判
決如主文。
中    華    民    國  一○○  年    二    月   十七   日
                      最高法院刑事第八庭
                          審判長法官  花  滿  堂  
                                法官  黃  正  興  
                                法官  洪  昌  宏  
                                法官  徐  昌  錦  
                                法官  王  聰  明  
本件正本證明與原本無異
                                      書  記  官  
中    華    民    國  一○○  年    二    月  二十一  日
                                                      Ｅ